臺北高等行政法院判決
　　　　　　　　　　　　　　　　　　 96年度訴字第00834號
　　　　　　　　　　　　　　　.
原　　　告　甲○○
訴訟代理人　蔡欽源　律師
　　　　　　王歧正　律師
被　　　告　財政部臺北市國稅局
代　表　人　凌忠嫄（局長）住同上
訴訟代理人　乙○○
上列當事人間因所得稅事件，原告不服財政部中華民國96年1 月
4 日臺財訴字第09500551040 號（案號：第00000000號）訴願決
定，提起行政訴訟，本院判決如下：
    主  文
原告之訴駁回。
訴訟費用由原告負擔。
　　事  實
一、事實概要：
　　原告為寶靈頓運通股份有限公司（下稱寶靈頓公司）之負責
    人，乃所得稅法第89條所稱之扣繳義務人，該公司於92年度
    分別給付國外營利事業Burlington Air Express Services
    公司（下稱BAES公司）及BAX-HONG KONG （下稱BHK 公司）
    服務費新臺幣（下同）34,746,688元及6,807,240 元，93年
    度給付BHK 公司617,850 元（下稱系爭費用），未依同法第
    88條規定按給付額扣繳20% 稅款，被告初查乃依同法第114
    條第1 款規定，責令原告限期補繳應扣未扣稅款共計8,434,
    355 元｛計算式：92年度8,310,785 元（34,746,688＋6,8
    07,240）×20% ＝8,310,785 元、93年度123,570 元（617,
    850 ×20% ）＝123,570 元｝並補報扣繳憑單，嗣經原告於
    期限內補繳稅款並補報扣繳憑單，被告乃依同法第114 條第
    1 款規定，以95年5 月2 日Ｚ0000000000000號及Ｚ000000000
    0000號處分書檢附罰鍰繳款書，按應扣未扣稅額處1 倍之罰
    鍰1,183,746 元及7,127,039 元（92年度），另以95年4 月
    24日Ｚ0000000000000號處分書檢附罰鍰繳款書，按應扣未扣
    稅額處1 倍之罰鍰及123,57 0元（93年度）。原告不服，主
    張寶靈頓公司與BAES公司及BHK 公司簽訂服務合約，委託其
    提供行政、人力資源管理、財務、市場行銷、資訊系統及國
    際運輸事宜等服務，因其勞務係於中華民國境外完成，非屬
    所得稅法第8 條規定之中華民國來源所得，寶靈頓公司支付
    系爭費用時，依法應免予扣繳，另被告未舉證原告有意或過
    失即處罰鍰，亦有違誤云云，申請復查。案經被告審理認為
    ：原告就系爭費用有無扣繳義務，實繫於寶靈頓公司給付該
    二公司系爭金額，對於該二公司而言是否屬於中華民國來源
    所得，按系爭費用皆係我國營利事業之寶靈頓公司給付，原
    告對此亦無爭執，對取得該款項之BAES公司與BHK 公司而言
    ，依寶靈頓公司與該二公司簽訂管理及技術服務合約以觀，
    該二公司提供之服務項目計有行政服務（含會計、審計及稅
    務事宜）、人力資源管理、財務服務、市場行銷服務、資訊
    系統之服務及國際運輸事宜之服務等項目，其既係向中華民
    國境內之寶靈頓公司提供其諮詢服務而收取費用，審其收益
    性質，非屬免課所得稅之「在中華民國境外提供勞務之報酬
    」，自應就其由中華民國所取得之收益課稅，原告乃所得稅
    法第89條所稱之扣繳義務人，未依同法第88條規定按給付額
    扣繳20% 扣繳稅款，原查令原告補繳應扣未扣之稅款共計8,
    434,355 元，於法有據；另原告係寶靈頓公司之負責人，於
    給付各類所得時即應注意依規定辦理扣繳，如扣繳義務人疏
    於注意而未辦理扣繳，其過失責任即已發生，然因原告已依
    限補繳及補報，被告依同法第114 條第1 項規定，按應扣未
    扣稅額處1 倍罰鍰，並無不合，遂以95年9 月6 日財北國稅
    法字第0950230075號復查決定予以駁回，未獲變更（下稱原
    處分）。原告仍表不服，提起訴願，亦遭決定駁回，遂提起
    本件行政訴訟。
二、兩造聲明：
（一）原告聲明：
    1.訴願決定及原處分均撤銷。
    2.訴訟費用由被告負擔。
（二）被告聲明：
    1.駁回原告之訴。
    2.訴訟費用由原告負擔。
三、兩造之爭點：
（一）原告主張之理由：
    1.扣繳稅款部分：
      (1)復查決定略謂：所得稅法第8 條第3 款規定「在中華民
        國境內提供勞務之報酬，為中華民國來源所得」，所謂
        中華民國來源所得係指取自中華民國之所得，依所得稅
        法第2 條第1 項規定：「凡有中華民國來源所得之個人
        ，應就其中華民國來源之所得，依本法規定課徵綜合所
        得稅。」是以有中華民國來源所得即應課稅係屬原則，
        不必課稅為例外，依例外解釋必須從嚴之法理，所謂「
        在中華民國境外提供勞務之報酬」，應係指勞務提供地
        之行為地及結果地（包括使用地）均在國外者而言云云
        。惟查：
        凡有中華民國來源所得者，應就其中華民國來源所得
          依法課徵所得稅，此乃所得稅法第2 條及第3 條所明
          定，而綜觀所得稅法全文，並無雖屬中華民國來源所
          得但無庸課稅之例外規定，是以復查決定謂「有中華
          民國來源所得即應課稅係屬原則，不必課稅為例外」
          ，顯然對於所得稅之課徵範圍有所誤解。再者，依憲
          法第19條規定：「人民有依法律納稅之義務」所揭示
          之租稅法律主義，人民唯有依法律所定之納稅主體、
          稅目、稅率、納稅方法及納稅期間等項始負有繳納稅
          款之義務，況且課稅處分對於人民而言係屬負擔（不
          利益）處分，因此有關稅捐構成要件之解釋與適用自
          應從嚴。換言之，勞務報酬是否屬於中華民國來源所
          得而應課徵所得稅，自應就所得稅法第8 條第3 款所
          謂「在中華民國境內提供勞務」從嚴加以解釋，然原
          卻就所謂「在中華民國境外提供勞務」從嚴加以解釋
          ，其結果無異係就所謂「在中華民國境內提供勞務」
          從寬認定，而有違反租稅法律主義之虞。
        按法律係以文字表現之行為規範，然法律之文字概念
          ，除少數可稱為明確者外，皆有多重含義，而有加以
          解釋之必要；一般認為，所有之解釋皆應由文理解釋
          開始，所謂文理解釋，乃根據通行之語言習慣，闡明
          法律之文字意義；然所有文字皆有多重意義，故應在
          文字可能之含義範圍內，依法律之目的即目的論之思
          維為之。而所得之所以得以負擔租稅，乃在財產權受
          憲法保障的同時，為公共利益所必要，得以法律限制
          之，亦即所有權附有社會義務。而個人所得存在之前
          提，在於法律社會與經濟社會承認個人之給付具有對
          價性，不僅是由個人之勞心勞力，同時也是市場交易
          之結果。即個人所得，係經由市場供給需求中，所創
          造出價值之增加，因此所得基於交易市場取得，所得
          應附有社會義務，具有可稅性。故自此所得可稅性之
          法理，可知因在中華民國境內提供勞務，故其有享受
          及利用中華民國之法律社會及經濟社會所提供之交易
          市場，致各個人財產有所增益，自負有納稅之義務，
          是我國關於所得稅之課徵，即以採「屬地主義」為原
          則。而所謂中華民國來源所得，意義並不明確，有諸
          多劃分標準，如勞務提供地、契約訂立地、雇主所在
          地及所得支付地等；而我國所得稅法第8 條即就中華
          民國來源所得為立法解釋，其中第8 條第3 款即就薪
          資所得之中華民國來源所得為定義，其所稱「在中華
          民國境內提供勞務之報酬」，自其文義加以解釋，顯
          係指勞務提供地在中華民國境內之報酬，即採以「勞
          務提供地」之標準作為定薪資所得之中華民國來源所
          得之標準。
        尤其所得稅法第8 條第3 款及第8 款分別規定：「本
          法稱中華民國來源所得，係指左列各項所得：…三、
          在中華民國境內提供勞務之報酬。但非中華民國境內
          居住之個人，於一課稅年度內在中華民國境內居留合
          計不超過九十天者，其自中華民國境外僱主所取得之
          勞務報酬不在此限。…八、中華民國政府派駐國外工
          作人員，及一般雇用人員在國外提供勞務之報酬。…
          。」將此所得稅法第8 條關於中華民國來源所得定義
          中與薪資所得有關之第3 款及第8 款之規定比較觀之
          ，其中第3 款明文規定在中華民國境內提供勞務之報
          酬，方為中華民國來源所得，而此即為屬地主義之原
          則性規定，若依此原則性規定予以解釋，則縱係「中
          華民國政府派駐國外工作人員，及一般雇用人員在國
          外提供勞務之報酬」，亦非中華民國來源所得，故為
          使其亦屬中華民國來源所得，乃於本條關於中華民國
          來源所得之立法解釋中予以規範；而自第8 款列外之
          特別規定中，亦可得知該條第3 款所稱「在中華民國
          境內提供勞務之報酬」，不包含報酬支付地是在中華
          民國境內，亦不包含雇主是在中華民國境內，否則該
          條第8 款關於「中華民國政府派駐國外工作人員，及
          一般雇用人員在國外提供勞務之報酬」即可透過該條
          第3 款規定之解釋（雇主在中華民國境內）使其所得
          被歸為中華民國來源所得，而無需再有該條第8 款之
          特別規定。且由該條第3 款但書規定可知，非中華民
          國境內居住之個人，在中華民國境內提供勞務，若其
          於一課稅年度內在中華民國境內居留合計已超過90天
          ，則其自中華民國境外僱主所取得之勞務報酬，亦應
          視為中華民國來源所得，而應課徵所得稅。故自所得
          稅法第8 條第3 款於法條文字中明文規定「在中華民
          國境內提供勞務之報酬」，而無雇主於中華民國境內
          或支付地點於中華民國境內亦屬中華民國來源所得之
          文字下，再徵諸我國所得稅之課徵係以屬地主義為原
          則之法理，以及所得稅法第8 條其他中華民國來源所
          得之定義，可知取自一般企業之勞務報酬是否屬中華
          民國來源所得，應依所得稅法第8 條第3 款規定即以
          「勞務是否在中華民國境內提供」為判定標準，最高
          行政法院94年度判字第507 號判決要旨：「我國所得
          稅法就勞務報酬所得稅之課徵，係採『屬地主義』為
          原則，亦即勞務報酬是否課徵綜合所得稅，係以勞務
          提供地是否在中華民國境內為憑。」亦同此見解。
        查寶靈頓公司為BAES公司（即美商寶靈頓國際公司，
          英文簡稱為BAX ）在臺灣百分之百持股之子公司，而
          BHK 公司則為BAES公司在香港所設立之子公司，由於
          BAES公司乃以經營國際海陸空運輸為業，係對全球企
          業提供貨物運輸服務，其貨運之起運地及目的地遍及
          世界各國，故有於世界各國設立子公司並提供渠等管
          理及技術服務，以銜接結合BAES公司全球承攬運輸網
          絡之必要。且寶靈頓公司於處理與境外貨物運輸有關
          事宜時，亦有委請境外公司在境外代為處理之需要，
          其範圍包括向航空公司預定機艙、準備報關文件、內
          陸運輸及其他各種相關服務。因此，寶靈頓公司與BA
          ES公司及BHK 公司簽訂管理及技術服務合約，由該二
          公司在我國境外提供包括：行政服務（含會計、審計
          及稅務事宜）、人力資源管理服務、財務服務、市場
          行銷服務、資訊系統服務等與國際運輸有關之服務項
          目。承前所述，由於前述勞務提供地均係在我國境外
          ，並未利用我國法律社會與經濟社會所提供之交易市
          場，該二公司因此所取得之報酬，即不附有社會義務
          ，而不具有可稅性，故寶靈頓公司依系爭管理及技術
          服務合約給付BAES公司及BHK 公司之勞務報酬，既非
          屬所得稅法第8 條第3 款所稱之中華民國來源所得，
          原告依法自無為其辦理扣繳之義務，故被告責令原告
          補繳稅款計92年度8,310,785 元、93年度123,570 元
          ，顯屬無據。
      (2)寶靈頓公司支付國外聯屬公司（即BAES公司與BHK 公司
        ）之款項，係屬所得稅法第8 條第3 款所指「勞務報酬
        」：
        勞務給付之性質：按「所有勞務之提供，其勞務內容
          當然隱含著提供者本身之特殊技術、專門知識，因此
          勞務給付之內容有無包含『特殊技術』、『專門知識
          』，並非『勞務』與『由勞務所創造的無體財產權或
          知識秘密』區別之分野，二者真正之區別在於『無體
          財產權或知識秘密』具有『固著化』之特徵，受領者
          受領之後可以重覆實施，而『勞務』只能單純之受領
          其成果，受領後即無法再重覆實施。」鈞院90年度訴
          字第4499號及6022號判決著有明文。由此可知，勞務
          給付並非僅限於依指示單純提供勞力性質的活動而已
          ，此由律師、會計師等專門職業技術人員之執行業務
          所得，亦歸類於所得稅法第8 條第3 款所指「勞務報
          酬」即明；此外，依財政部77年7 月6 日臺財稅第77
          0200474 號函釋之意旨：「○○產物保險股份有限公
          司付與荷蘭商○○海事救助公司在我國境內提供救難
          服務之報酬，應依營業稅法第三十六條規定報繳營業
          稅。說明：二、技術服務報酬與保險給付係屬兩種不
          同性質之給付，前者為提供勞務予他人以取得代價，
          後者為保險人給與保險受益人之給付金。三、本案外
          商荷蘭○○公司在我國境內既無固定營業場所，亦無
          營業代理人，其在我國境內銷售勞務之收入，應由勞
          務買受人（即○○產物保險公司）依法報繳營業稅。
          」可知，所謂「技術服務報酬」亦屬因提供勞務給付
          所獲取之報酬，由此更足以證明勞務給付並不限於單
          純地勞力提供。
        系爭款項之性質係屬「勞務報酬」：查寶靈頓公司為
          BAES公司（即美商寶靈頓國際公司，英文簡稱為「BA
          X 」）在我國所設立百分之百持股之子公司，而BHK
          （BAX Hong Kong ）公司則為BAES公司在香港所設立
          之子公司，由於BAES公司乃以經營國際海陸空運輸為
          業，為國際著名之國際運輸集團企業，針對全球企業
          提供貨物運輸服務，其貨運之起運地及目的地遍及世
          界各國，故有於世界各國設立子公司並提供渠等管理
          及技術服務，以銜接結合BAES公司全球承攬運輸網絡
          之必要。且寶靈頓公司於處理與境外貨物運輸有關事
          宜時，亦有委請同一集團各地區子公司在境外代為處
          理之需要，其範圍包括向航空公司預定機艙、準備報
          關文件、境外內陸運輸及其他各種相關服務等，故寶
          靈頓公司與BAES公司簽訂系爭管理及技術服務合約，
          而由該公司及其各地區子公司在我國境外提供包括：
          行政服務（含會計、審計及稅務事宜）、人力資源管
          理服務、財務服務、市場行銷服務、資訊系統服務等
          與國際運輸有關之服務項目，則依前揭判決及函釋之
          意旨，由於前述給付並非提供無體財產權或知識秘密
          予寶靈頓公司使用，而係由寶靈頓公司直接享受前述
          給付之成果，縱使前述給付隱含專門知識或特殊技術
          ，其性質仍屬「勞務給付」無疑。
        被告認定系爭款項性質為「其他收益」，不僅有違禁
          反言原則，亦未善盡訴訟上之舉證責任，更有適用法
          規不當之違法：(甲)被告有違禁反言原則（即誠實信用
          原則）：按「行政行為，應以誠實信用之方法為之，
          並應保護人民正當合理之信賴。」行政程序法第8 條
          定有明文。經查，被告於93年9 月12日以財北國稅南
          港綜所字第0930007614號函命原告補繳91及92年度應
          扣繳稅款並補報扣繳憑單，而依該函主旨及說明二所
          示，被告即認定系爭款項係屬「勞務費」，再者，被
          告於95年3 月13日以財北國稅法字第0950203019號復
          查決定書及於95年9 月6 日以財北國稅法字第095023
          0075號復查決定書先後駁回原告復查之申請，惟依該
          等決定書事實欄所示，被告仍認定系爭款項屬於「勞
          務費」。此外，被告以原告未在期限內補報91及92年
          度扣繳憑單為由，而以Ｚ0000000000000號、Ｚ0000000
          000000號及Ｚ0000000000000號等處分書按應扣繳稅額
          裁處1.5 倍罰鍰，然依前述處分書違章事實欄所示，
          被告乃認定系爭款項係屬「技術服務報酬」，亦即仍
          認定其性質係屬「勞務報酬」，然待原告因不服前述
          補稅及罰鍰處分而提起行政救濟後，被告反而辯稱其
          乃認定系爭款項係屬所得稅法第8 條第11款所指「其
          他收益」，而非同條第3 款所指「勞務報酬」，此舉
          顯然違反行政法上之禁反言原則，且對於原告正當合
          理之信賴未予保護。(乙)被告未善盡訴訟上之舉證責任
          ：復按「當事人主張有利於己之事實者，就其事實有
          舉證之責任，民事訴訟法第277 條前段定有明文，依
          行政訴訟法第136 條之規定，上開規定為行政訴訟程
          序所準用。又負擔處分之要件事實，基於依法行政原
          則，為原則事實者，如所得稅有關所得計算基礎之進
          項收入，依上開規定，固應由行政機關負舉證責任，
          …」鈞院94年度訴字第01636 號判決明揭斯旨。由於
          原告就系爭款項有無扣繳義務之關鍵，即在於系爭款
          項之所得歸類（因進一步將影響是否屬於「中華民國
          來源所得」之判斷），被告除未合理說明何以變更有
          關系爭補稅及罰鍰處分要件事實之認定（如前所述）
          外，更未舉證說明何以系爭款項之性質係屬「其他收
          益」而非「勞務報酬」，卻僅一再辯稱系爭款項之性
          質係屬「其他收益」云云，此舉顯然有違其於訴訟法
          上應盡之舉證責任，此觀諸最高行政法院95年度判字
          第1254號判決意旨可明。(丙)被告有適用法規不當之違
          法：查所得稅法第8 條第11款所謂「其他收益」，係
          指有別於同條第1 款至第10款所指各類所得（例如：
          股利、租金、勞務報酬等）以外之所得，亦即某種經
          濟上收益無法歸類於前述各類所得者，始得歸類為其
          他收益，此亦為被告所自認；又依所得種類之不同，
          其判斷是否屬於中華民國來源之標準，亦有所不同，
          例如：所得種類為「勞務報酬」者，係以勞務提供地
          作為判斷標準；而所得種類為「其他收益」者，則係
          以取得來源地作為判斷標準。由此可知，判斷某種經
          濟上收益是否屬於中華民國來源所得，應先認定該經
          濟上收益應歸類於何種所得後，再依該類所得之法定
          判斷標準，據以認定該經濟上收益是否屬於中華民國
          來源所得，例如：必須先認定某種經濟上收益並非所
          得稅法第8 條第1 款至第10款所指各類所得，亦即認
          定其屬於同條第11款「其他收益」後，始得依「取得
          來源地」認定是否屬於中華民國來源所得。被告未先
          確認系爭款項並非屬於所得稅法第8 條第1 款至第10
          款所指各類所得，即以BAES 公 司與BHK 公司係向中
          華民國境內之寶靈頓公司提供諮詢服務而收取系爭款
          項為由，逕認系爭款項屬於同條第11款所指「在中華
          民國境內取得之其他收益」云云，顯與所得稅法第8
          條有關認定中華民國來源所得之判斷標準有所牴觸，
          而有適用法規不當之違法。
      (3)訴願決定復謂：所得稅法第8 條設有11款規定，列舉各
        種所得之課徵範圍及認定標準，其中第11款「在中華民
        國境內取得之其他收益」，乃指不屬於前10款各種所得
        ，而在中華民國境內有所取得者而言，即以取得來源地
        是否在境內為準，以概括前10款各種所得以外之所得。
        是BAES公司與BHK 公司既係向中華民國境內之寶靈頓公
        司提供諮詢服務而收取費用，審其收益，係屬在中華民
        國境內取得之其他收益，自應就其由中華民國所取得之
        收益課稅云云。惟查，訴願決定一方面認定BAES公司及
        BHK 公司係於中華民國境內提供勞務，因此寶靈頓公司
        依系爭管理及技術服務合約給付BAES公司及BHK 公司之
        費用，係屬勞務報酬，依所得稅法第8 條第3 款規定，
        係屬中華民國來源所得；另一方面，卻又認定因前述費
        用係於中華民國境內所取得，而屬於同條第11款所指其
        他收益之中華民國來源所得，顯與訴願決定所述所得稅
        法第8 條第11款有關其他收益之中華民國來源所得，乃
        指不屬於前10款各種所得，而在中華民國境內有所取得
        者而言，以概括前10款各種所得以外之所得，前後矛盾
        。
      (4)勞務報酬是否屬於中華民國來源所得，應以「勞務提供
        地是否在我國境內」作為判斷之標準：被告辯稱所謂「
        在中華民國境外提供勞務之報酬」，應係指勞務提供之
        行為地及結果地（包括使用地）均在國外者而言，至於
        勞務提供地在國外，而其使用地在國內者，因該勞務與
        在中華民國境內使用之因素發生連結關係，仍亦應認係
        屬「中華民國來源所得」云云。惟查：
        被告所辯有違租稅法律主義：按「租稅法律主義，其
          內涵包括課稅要件法定主義、課稅要件明確主義、合
          法性原則、程序上的保障原則、納稅者的權利保護以
          及關於禁止溯及立法等。其中課稅要件法定主義者，
          係指有關租稅之最重要事項，諸如究竟何者，應該繳
          納何種租稅、其租稅額應該依何種基礎計算、所應繳
          交之稅額又是若干，必定是由法律預先加以規定。」
          最高行政法院95年度判字第1712號判決明揭斯旨。又
          「參酌各國所得稅來源劃分之規定，明訂各種所得之
          課徵範圍及認定標準，以確定納稅義務：…二、勞務
          報酬：以勞務提供是否在我國境內為準。…」所得稅
          法第8 條立法理由著有明文。由此可知，所得稅法第
          8 條第3 款所指勞務報酬之課徵範圍及認定標準，係
          以勞務提供地是否在我國境內為準，並無勞務行為地
          與勞務結果地之區分，遑論有所謂「勞務使用地亦在
          我國境內」之認定標準，是以，被告稱本件因勞務使
          用地在我國境內，進而認定系爭勞務報酬屬於「中國
          民國來源所得」云云，顯與租稅法律主義有所牴觸。
        被告所辯有違所得稅可稅性之法理：「所得」之所以
          須負擔租稅，乃因財產權在受憲法保障的同時，為公
          共利益之必要，得以法律限制之，亦即所有權本身附
          有社會義務。而個人所得存在之前提，在於法律社會
          與經濟社會承認個人之給付具有對價性，不僅是由於
          個人之勞心勞力，同時也是市場交易之結果。換言之
          ，個人所得係經由市場供給需求中，所創造出價值之
          增加，是以個人所得既係基於交易市場取得，即應附
          有社會義務而具有可稅性。而由前述所得可稅性之法
          理可知，如係在我國境內提供勞務，因可享受及利用
          我國之法律社會及經濟社會所提供之交易市場，以致
          財產有所增益，始負有繳納我國所得稅之義務。因此
          ，所得稅法第8 條第3 款所指勞務報酬，即係以「勞
          務提供地是否在我國境內」作為是否具有可稅性之判
          斷標準，此觀諸最高行政法院94年度判字第507 號判
          決：「我國所得稅法就勞務報酬所得稅之課徵，係採
          『屬地主義』為原則，亦即勞務報酬是否課徵綜合所
          得稅，係以勞務提供地是否在中華民國境內為憑。」
          亦同此見解。
        被告所辯有違所得稅法第8 條之體系解釋：所得稅法
          第8 條第3 款及第8 款分別規定：「本法稱中華民國
          來源所得，係指左列各項所得：…三、在中華民國境
          內提供勞務之報酬。但非中華民國境內居住之個人，
          於一課稅年度內在中華民國境內居留合計不超過九十
          天者，其自中華民國境外僱主所取得之勞務報酬不在
          此限。…八、中華民國政府派駐國外工作人員，及一
          般雇用人員在國外提供勞務之報酬。…。」將此所得
          稅法第8 條關於中華民國來源所得定義中與薪資所得
          有關之第3 款及第8 款之規定比較觀之，其中第3 款
          明文規定在中華民國境內提供勞務之報酬，方為中華
          民國來源所得，而此即為屬地主義之原則性規定，若
          依此原則性規定予以解釋，則縱係「中華民國政府派
          駐國外工作人員，及一般雇用人員在國外提供勞務之
          報酬」，亦非中華民國來源所得，故為使其亦屬中華
          民國來源所得，乃於本條關於中華民國來源所得之立
          法解釋中予以規範；而自該條第8 款之特別規定中，
          亦可得知該條第3 款所稱「在中華民國境內提供勞務
          之報酬」，並不包含報酬支付地是在中華民國境內，
          亦不包含雇主是在中華民國境內，否則該條第8 款關
          於「中華民國政府派駐國外工作人員，及一般雇用人
          員在國外提供勞務之報酬」即可透過該條第3 款規定
          之解釋（雇主在中華民國境內）使其所得被歸為中華
          民國來源所得，而無需再有該條第8 款之特別規定。
          且由該條第3 款但書規定可知，非中華民國境內居住
          之個人，在中華民國境內提供勞務，若其於一課稅年
          度內在中華民國境內居留合計已超過90天，則其自中
          華民國境外僱主所取得之勞務報酬，亦應視為中華民
          國來源所得，而應課徵所得稅，更足以證明勞務報酬
          應否課徵所得稅，僅以「勞務提供地」作為判斷之標
          準。
        被告所辯有違財政部函釋意旨（即違反行政自我拘束
          原則）：依財政部84年5 月3 日臺財稅第000000000
          號函釋意旨：「行政院國家科學委員會駐外單位於駐
          在地核發學者專家提供稿件之稿費、審查費，係屬所
          得稅法第4 條第23款及同法施行細則第8 條之5 規定
          之稿費收入，應屬執行業務所得。如撰稿或審查地（
          勞務提供地）係在國外，核非屬中華民國來源所得，
          依法可免納所得稅並免予扣繳所得稅；反之，如係在
          國內提供，核屬中華民國來源所得，應依法扣繳所得
          稅。」以及財政部65年8 月30日臺財稅第35817 號函
          釋（附意旨：「國內營利事業支付給國外營利事業之
          外銷佣金，如其代我國營利事業推銷貨物之勞務係在
          我國境外提供，其佣金收入非屬我國來源所得，應不
          發生扣繳所得稅問題。」可知，無論是國外學者專家
          在境外為我國行政機關提供或審查稿件，或是國外營
          利事業為國內營利事業在境外代銷貨物，其因勞務給
          付所生之經濟效益，均由我國行政機關或國內營利事
          業所享有，惟該勞務報酬仍非屬中華民國來源所得，
          因而不生扣繳所得稅問題。準此，被告既為財政部之
          下級機關，則在上開函釋尚未廢止或變更前，本應受
          上開函釋意旨之拘束，然其所辯竟與上開函釋意旨有
          所牴觸，顯然違反行政自我拘束原則。
        綜上所述，寶靈頓公司支付國外聯屬公司即BAES公司
          與BHK 公司之系爭款項之性質確屬勞務報酬，且勞務
          提供地均在我國境外，依所得稅法第8 條第3 款規定
          之反面解釋，即非屬中華民國來源所得，原告自無扣
          繳義務可言。
    2.罰鍰部分：訴願決定略謂原告係寶靈頓公司負責人，其扣
      繳義務已於所得稅法第88條明定，原告於給付該條所規定
      之各類所得時，即應注意依規定辦理扣繳，如扣繳義務人
      疏於注意而未辦理扣繳，其「過失責任」即已發生，核有
      該當處罰之要件云云。惟查：
      (1)本件有關寶靈頓公司依系爭管理及技術服務合約給付BA
        ES公司及BHK 公司之費用，是否屬於中華民國境內提供
        勞務之報酬而應辦理扣繳，事涉所得稅法第8 條第3 款
        有關「勞務提供地」之法律見解爭議，又一般人適用法
        規之注意義務與適用法令之主管稅捐稽徵機關不可等同
        視之，故不可因原告主觀上對前述爭議所採法律見解與
        被告有異，逕行認定原告未辦理扣繳即屬有過失，況本
        件實屬被告適用法令有誤，原告本無扣繳之義務，其依
        法未扣繳，即未違背任何義務，更無所謂其疏於注意而
        未辦理扣繳而須負擔過失責任。
      (2)況且，原告自始在主觀上即確信本件情形係屬給付中華
        民國境外提供勞務之報酬而無須辦理扣繳，是以其主觀
        上無任何應注意而未注意之情形，故不應使其負擔過失
        責任，再者，依司法院釋字第275 號解釋：「法律無特
        別規定時，雖不以出於故意為必要，仍須以過失為其責
        任條件。」復為行政罰法第7 條第1 項：「違反行政法
        上義務之行為非出於故意或過失者，不予處罰」所明定
        ，被告雖主張原告疏於注意，然未就原告之過失提出任
        何證據予以佐證。此外，原告於接獲補繳通知書後，除
        依法申請復查外，為降低後續之裁罰倍數，乃先於期限
        內補繳稅款並補報扣繳憑單，惟被告亦不得以原告事後
        補繳稅款，即謂其承認疏於注意而未繳納。職此，原告
        既無須扣繳稅款且無過失，被告科處原告罰鍰，於法顯
        屬不合。
      (3)退萬步言，縱認原告對於系爭款項有扣繳義務，惟原告
        主觀上欠缺違法性認識，且屬不可避免之禁止錯誤，依
        法應免予處罰：按「不得因不知法規而免除行政處罰責
        任。但按其情節，得減輕或免除其處罰。」行政罰法第
        8 條定有明文。另參酌刑法第16條規定：「除有正當理
        由而無法避免者外，不得因不知法律而免除刑事責任。
        但按其情節，得減輕其刑。」之意旨可知，若客觀上違
        反行政法上義務之行為人有正當理由而無法避免不知法
        規，亦即不可避免地欠缺違法性認識者，依法即得免除
        行政處罰責任。是以，縱認如被告所述，勞務提供地在
        我國境外但「勞務使用地」在我國境內者，其勞務報酬
        仍應認定為中華民國來源所得，然觀諸所得稅法第8 條
        第3 款規定及前揭財政部84年5 月3 日臺財稅第000000
        000 號、65年8 月30日臺財稅第35817 號等函釋內容，
        均僅載明以勞務提供地作為判斷是否屬於中華民國來源
        所得之依據，並未提及尚須判斷勞務使用地所在，故原
        告確有正當理由合理信賴其未扣繳系爭款項並無違法，
        亦即原告在主觀上不可避免地欠缺違法性認識，則依上
        開行政罰法之規定，自應免予處罰。
    3.綜上所述，訴願決定及原處分認事用法顯有違法不當之處
      。
（二）被告主張之理由：
    1.扣繳稅款部分：
      (1)按「本法稱中華民國來源所得，係指左列各項所得…十
        一、在中華民國境內取得之其他收益。」「納稅義務人
        有左列各類所得者，應由扣繳義務人於給付時，依規定
        之扣繳率或扣繳辦法，扣取稅款，並依第九十二條規定
        繳納之…二、機關、團體、事業或執行業務者所給付之
        …及給付在中華民國境內無固定營業場所及營業代理人
        之國外營利事業之所得。」「前條各類所得稅款，其扣
        繳義務人及納稅義務人如左：二、…及給付在中華民國
        境內無固定營業場所或營業代理人之國外營利事業之所
        得，其扣繳義務人為機關、團體之主辦會計人員、事業
        負責人及執行業務者；納稅義務人為取得所得者。」「
        第八十八條各類所得稅款之扣繳義務人，應於每月十日
        前將上一月內所扣稅款向國庫繳清…非中華民國境內居
        住之個人，或在中華民國境內無固定營業場所之營利事
        業，有第八十八條規定各類所得時，扣繳義務人應於代
        扣稅款之日起十日內，將所扣稅款向國庫繳清，並開具
        扣繳憑單，向該管稽徵機關申報核驗。」為行為時所得
        稅法第8 條第11款、第88條第1 項第2 款、第89條第1
        項第2 款及第92條第2 項所明定。
    2.原告為寶靈頓公司之負責人，亦即所得稅法第89條所稱扣
      繳義務人，該公司92年度給付國外BAES公司及BHK 公司勞
      務費用分別為34,746,688元及6,807,240 元，93年度給付
      BHK 公司617,850 元，共計42,171,778元，被告以該款項
      係BAES公司及BHK 公司在中華民國境內取得之其他收益，
      乃依前揭法令規定，限期責令原告補繳應扣未扣之稅款8,
      434,355 元｛計算式：92年度為8,310,785 元（34,746,6
      88＋6,807,240 ）×20% ＝8,310,785 ；93年度為123,57
      0 元（617,850 ×20% ）＝123,570 ｝。
    3.原告訴稱寶靈頓公司經營海運及空運承攬運輸為業，依照
      一般貨物承攬行業特性，乃對全球企業提供貨物運輸服務
      ，其貨物之起運地及目的地遍及世界各國，自有委請境外
      公司在境外代為處理之必要，乃與國外BAES公司與BHK 公
      司簽訂管理及技術服務合約，委由該二公司在境外提供包
      括行政服務、人力資源管理服務、財務服務等有關國際運
      輸之服務項目，因其勞務係於中華民國境外完成，不屬於
      所得稅法第8 條第3 款規定在中華民國境內提供勞務之報
      酬，即非中華民國來源所得，故無須辦理扣繳稅款云云，
      資為爭議。
    4.答辯理由：
      (1)按中華民國來源所得，所得稅法第8 條設有11款規定，
        列舉各種所得之課徵範圍及認定標準，其中第11款「在
        中華民國境內取得之其他收益」，乃指不屬於前10款各
        種所得，而在中華民國境內有所取得者而言，即以取得
        來源地是否在境內為準，以概括前10款各種所得以外之
        所得，俾免遺漏，此乃立法上「例示概括」之規範方式
        。又所謂「中華民國來源所得」係指取自中華民國之所
        得，依「有所得即應課稅」之原則，係以應課稅為原則
        ，不必課稅者為例外，故主張不必課稅事項應依例外情
        形解釋從嚴之解釋方法處理之。
      (2)本件原告為寶靈頓公司之負責人，該公司係在中華民國
        境內經營之營利事業，與國外營利事業BAES公司與BHK
        公司有業務往來，於92及93年間給付該二公司共計42,1
        71,778元，原告就系爭給付款項有無扣繳義務，實繫於
        寶靈頓公司給付該二公司系爭金額，於該二公司是否屬
        於中華民國來源所得；按系爭款項皆係我國營利事業之
        寶靈頓公司給付，原告對此亦無爭執，對取得該款項之
        BAES公司與BHK 公司而言，依寶靈頓公司與該二公司簽
        訂管理及技術服務合約以觀，該二公司提供之服務項目
        計有行政服務（含會計、審計及稅務事宜）、人力資源
        管理、財務服務、市場行銷服務、資訊系統之服務及國
        際運輸等項目，其既係向中華民國境內之寶靈頓公司提
        供其諮詢服務而收取費用，審其性質，係屬在中華民國
        境內取得之其他收益，自應就其由中華民國所取得之收
        益課稅；原告乃所得稅法第89條所稱之扣繳義務人，未
        依同法第88條規定按給付額扣繳20% 扣繳稅款，被告依
        同法第114 條規定，責令原告補繳應扣未扣之稅款，於
        法俱屬有據。
      (3)綜上，BAES公司與BHK 公司於92及93年間有取自寶靈頓
        公司其他收益42,171,778元，原告未依所得稅法第88條
        規定，於給付系爭款項時，按給付額扣繳20% 扣繳稅款
        ，已如前述，是被告依同法第114 條規定，責令原告補
        繳應扣未扣之稅款8,434,355 元，並無不合，訴經財政
        部訴願決定亦持與被告相同之論見。
    2.罰鍰部分：
      (1)按「滯納金、利息、滯報金、怠報金、短估金及罰鍰等
        ，除本法另有規定者外，準用本法有關稅捐之規定。但
        第6 條關於稅捐優先及第38條，關於加計利息之規定，
        對於罰鍰不在準用之列。」「扣繳義務人未依第88條規
        定扣繳稅款者，除限期責令補繳應扣未扣或短扣之稅款
        及補報扣繳憑單外，並按應扣未扣或短扣之稅額處1 倍
        之罰鍰。」為行為時稅捐稽徵法第49條暨所得稅法第11
        4 條第1 款前段所明定。
      (2)原告為寶靈頓公司之負責人，亦即所得稅第89條所稱之
        扣繳義務人，該公司於92、93年度給付國外BAES公司及
        BHK 公司勞務費用共計42,171,778元，未依同法第88條
        規定按給付額扣繳20% 扣繳稅款，被告初查乃依同法第
        114 條第1 款前段規定，限期責令原告補繳應扣未扣稅
        款8,434,355 元並補報扣繳憑單，因原告已於期限內補
        繳稅款並補報扣繳憑單，乃按應扣未扣稅額處1 倍罰鍰
        ，92年度以第Ｚ0000000000000號處罰鍰7,127,039 元，
        93年度以第Ｚ0000000000000號及第Ｚ0000000000000號處
        罰鍰為1,183,746 元及123,570 元｛92年度（給付日期
        ：92年3 月3 日至92年11月28日、給付其他所得35,635
        ,197元、應扣未扣稅額7,127,039 元）；93年度（給付
        日期：92年12月30日、給付其他所得5,918,732 元、應
        扣未扣稅額1,183,746 元）、（給付日期：93年1 月30
        日、給付其他所得617,850 元、應扣未扣稅額123,570
        元）｝。
      (3)原告訴稱寶靈頓公司支付境外公司之技術服務報酬，主
        觀上即確信屬中華民國境外提供勞務之報酬而自無須辦
        理扣繳，不應負擔過失責任云云。經查原告係寶靈頓公
        司之負責人，其扣繳義務已於所得稅法第88條明定，是
        原告於給付該條所規定之各類所得時，即應注意依規定
        辦理扣繳，如扣繳義務人疏於注意而未辦理扣繳，其過
        失責任即已發生，被告依同法第114 條第1 款前段規定
        ，以93年9 月12日財北國稅南港綜所字第0930007614號
        函，責令原告限期補繳應扣未扣稅款8,434,355 元及填
        報扣繳憑單，因原告已依限補繳及補報，被告原處分遂
        依前揭規定，按應扣未扣稅額處1 倍罰鍰，於法俱屬有
        據，訴願決定予以維持，亦無不當。
    3.綜上所述，本件原處分、訴願決定均無違誤。
   理  由
一、本件原告起訴時，被告之代表人為許虞哲，嗣於訴訟中變為
    凌忠嫄，茲據新任代表人具狀聲明承受訴訟，經核無不合，
    應予准許。
二、原告主張：寶靈頓公司為BAES公司在臺灣百分之百持股之子
    公司，而BHK 公司則為BAES公司在香港所設立之子公司，由
    於BAES公司乃以經營國際海陸空運輸為業，係對全球企業提
    供貨物運輸服務，其貨運之起運地及目的地遍及世界各國，
    故有於世界各國設立子公司並提供渠等管理及技術服務，以
    銜接結合BAES公司全球承攬運輸網絡之必要。且寶靈頓公司
    於處理與境外貨物運輸有關事宜時，亦有委請境外公司在境
    外代為處理之需要，其範圍包括向航空公司預定機艙、準備
    報關文件、內陸運輸及其他各種相關服務。因此，寶靈頓公
    司與BAES公司及BHK 公司簽訂管理及技術服務合約，由該二
    公司在我國境外提供包括：行政服務（含會計、審計及稅務
    事宜）、人力資源管理服務、財務服務、市場行銷服務、資
    訊系統服務等與國際運輸有關之服務項目。承前所述，由於
    前述勞務提供地均係在我國境外，並未利用我國法律社會與
    經濟社會所提供之交易市場，該二公司因此所取得之報酬，
    即不附有社會義務，而不具有可稅性，故寶靈頓公司依系爭
    管理及技術服務合約給付BAES公司及BHK 公司之勞務報酬，
    既非屬所得稅法第8 條第3 款所稱之中華民國來源所得，原
    告依法自無為其辦理扣繳之義務，故被告責令原告補繳稅款
    計92年度8,310,785 元、93年度123,570 元，顯屬無據。所
    得稅法第8 條第3 款所指勞務報酬之課徵範圍及認定標準，
    係以勞務提供地是否在我國境內為準，並無勞務行為地與勞
    務結果地之區分，遑論有所謂「勞務使用地亦在我國境內」
    之認定標準，是以，被告稱本件因勞務使用地在我國境內，
    進而認定系爭勞務報酬屬於「中國民國來源所得」云云，顯
    與租稅法律主義有所牴觸。寶靈頓公司支付國外聯屬公司即
    BAES公司與BHK 公司之系爭款項之性質確屬勞務報酬，且勞
    務提供地均在我國境外，依所得稅法第8 條第3 款規定之反
    面解釋，即非屬中華民國來源所得，原告自無扣繳義務可言
    。本件有關寶靈頓公司依系爭管理及技術服務合約給付BAES
    公司及BHK 公司之費用，是否屬於中華民國境內提供勞務之
    報酬而應辦理扣繳，事涉所得稅法第8 條第3 款有關「勞務
    提供地」之法律見解爭議，又一般人適用法規之注意義務與
    適用法令之主管稅捐稽徵機關不可等同視之，故不可因原告
    主觀上對前述爭議所採法律見解與被告有異，逕行認定原告
    未辦理扣繳即屬有過失。況且，原告自始在主觀上即確信本
    件情形係屬給付中華民國境外提供勞務之報酬而無須辦理扣
    繳，是以其主觀上無任何應注意而未注意之情形，故不應使
    其負擔過失責任。退萬步言，縱認如被告所述，勞務提供地
    在我國境外但「勞務使用地」在我國境內者，其勞務報酬仍
    應認定為中華民國來源所得，然觀諸所得稅法第8 條第3 款
    規定及前揭財政部84年5 月3 日臺財稅第000000000 號、65
    年8 月30日臺財稅第35817 號等函釋內容，均僅載明以勞務
    提供地作為判斷是否屬於中華民國來源所得之依據，並未提
    及尚須判斷勞務使用地所在，故原告確有正當理由合理信賴
    其未扣繳系爭款項並無違法，亦即原告在主觀上不可避免地
    欠缺違法性認識，則依上開行政罰法之規定，自應免予處罰
    。為此，原告依據行政訴訟法第4 條第1 項規定提起本件撤
    銷訴訟，求為判決如聲明所示。
三、被告則以：本件原告為寶靈頓公司之負責人，該公司係在中
    華民國境內經營之營利事業，與國外營利事業BAES公司與BH
    K 公司有業務往來，於92及93年間給付該二公司共計42,171
    ,778元，原告就系爭給付款項有無扣繳義務，實繫於寶靈頓
    公司給付該二公司系爭金額，於該二公司是否屬於中華民國
    來源所得；按系爭款項皆係我國營利事業之寶靈頓公司給付
    ，原告對此亦無爭執，對取得該款項之BAES公司與BHK 公司
    而言，依寶靈頓公司與該二公司簽訂管理及技術服務合約以
    觀，該二公司提供之服務項目計有行政服務（含會計、審計
    及稅務事宜）、人力資源管理、財務服務、市場行銷服務、
    資訊系統之服務及國際運輸等項目，其既係向中華民國境內
    之寶靈頓公司提供其諮詢服務而收取費用，審其性質，係屬
    在中華民國境內取得之其他收益，自應就其由中華民國所取
    得之收益課稅；原告乃所得稅法第89條所稱之扣繳義務人，
    未依同法第88條規定按給付額扣繳20% 扣繳稅款，被告依同
    法第114 條規定，責令原告補繳應扣未扣之稅款，於法俱屬
    有據。原告為寶靈頓公司之負責人，亦即所得稅第89條所稱
    之扣繳義務人，該公司於92、93年度給付國外BAES公司及BH
    K 公司勞務費用共計42,171,778元，未依同法第88條規定按
    給付額扣繳20% 扣繳稅款，被告初查乃依同法第114 條第1
    款前段規定，限期責令原告補繳應扣未扣稅款8,434,355 元
    並補報扣繳憑單，因原告已於期限內補繳稅款並補報扣繳憑
    單，乃按應扣未扣稅額處1 倍罰鍰，92年度以第Ｚ000000000
    0000號處罰鍰7,127,039 元，93年度以第Ｚ0000000000000號
    及第Ｚ0000000000000號處罰鍰為1,183,746 元及123,570 元
    。原告係寶靈頓公司之負責人，其扣繳義務已於所得稅法第
    88條明定，是原告於給付該條所規定之各類所得時，即應注
    意依規定辦理扣繳，如扣繳義務人疏於注意而未辦理扣繳，
    其過失責任即已發生，被告依同法第114 條第1 款前段規定
    ，責令原告限期補繳應扣未扣稅款8,434,355 元及填報扣繳
    憑單，因原告已依限補繳及補報，被告原處分遂依前揭規定
    ，按應扣未扣稅額處1 倍罰鍰，於法俱屬有據等語，資為抗
    辯。
四、按行為時所得稅法第3 條第3 項規定：「營利事業之總機構
    在中華民國境外，而有中華民國來源所得者，應就其中華民
    國境內之營利事業所得，依本法規定課徵營利事業所得稅。
    」第8 條第3 款、第11款規定：「本法稱中華民國來源所得
    ，係指左列各項所得：…三、在中華民國境內提供勞務之報
    酬。但非中華民國境內居住之個人，於一課稅年度內在中華
    民國境內居留合計不超過九十天者，其自中華民國境外僱主
    所取得之勞務報酬不在此限。十一、在中華民國境內取得之
    其他收益。」第88條第1 項第2 款規定：「納稅義務人有左
    列各類所得者，應由扣繳義務人於給付時，依規定之扣繳率
    或扣繳辦法，扣取稅款，並依第九十二條規定繳納之：…二
    、機關、團體、事業或執行業務者所給付之薪資、利息、租
    金、佣金、權利金、競技、競賽或機會中獎之獎金或給與、
    退休金、資遣費、退職金、離職金、終身俸、非屬保險給付
    之養老金、執行業務者之酬勞，及給付在中華民國境內無固
    定營業場所及營業代理人之國外營利事業之所得。」第89條
    第1 項第2 款規定：「前條各類所得稅款，其扣繳義務人及
    納稅義務人如左：…二、薪資、利息、租金、佣金、權利金
    、執行業務報酬、競技、競賽或機會中獎之獎金或給與，及
    在中華民國境內無固定營業場所及營業代理人之國外營利事
    業之所得，其扣繳義務人為機關、團體之責應扣繳單位主管
    、事業負責人及執行業務者；納稅義務人為取得所得者。」
    第92條第1 項前段規定：「第八十八條各類所得稅款之扣繳
    義務人，應於每月十日前將上一個月內所扣繳稅款向國庫繳
    清，並於每年一月底前將上一年內扣繳各納稅義務人之稅款
    數額，開具扣繳憑單，彙報該管稽徵機關查核；並應於二月
    十日前將扣繳憑單填發納稅義務人。」第114 條第1 款規定
    ：「扣繳義務人如有左列情事之一者，分別依各該款規定處
    罰：一、扣繳義務人未依第八十八條規定扣繳稅款者，除限
    期責令補繳應扣未扣或短扣之稅款及補報扣繳憑單外，並按
    應扣未扣或短扣之稅額處一倍之罰鍰；其未於限期內補繳應
    扣未扣或短扣之稅款，或不按實補報扣繳憑單者，應按應扣
    未扣或短扣之稅額處三倍之罰鍰。」行為時各類所得扣繳率
    標準第3 條第9 款規定：「納稅義務人如為非中華民國境內
    居住之個人，或在中華民國境內無固定營業場所之營利事業
    ，按左列規定扣繳。…九、在中華民國境內無固定營業場所
    及營業代理人之營利事業，有上述所列各類所得以外之所得
    ，按給付額扣取百分之二十。」上開各類所得扣繳率標準，
    係主管機關行政院依所得稅法第88條之授權所訂定，既未逾
    越母法授權之範圍及目的，復未違悖憲法第15條保障人民財
    產權、第23條規定之法律保留原則與比例原則，被告於辦理
    相關案件時，自得據之適用。
五、上開事實概要欄所述之事實，除後列之爭點事項外，其餘為
    兩造所不爭執，並有原處分書、補繳各類所得扣繳稅額繳款
    書、違章案件罰鍰繳款書、被告所屬南港稽徵所95年1 月13
    日財北國稅南港綜所字第0950000160號函、原告給付日期分
    算稅額明細表、分算滯納金明細表、被告Ｚ0000000000000號
    、Ｚ0000000 000000 號及Ｚ0000000000000 號 處分書、各類
    所得扣繳暨免扣繳憑單申報書、各類所得扣繳暨免扣繳憑單
    、被告95年1 月3 日財北國稅審一字第0940217990號函、挑
    選科目查核內容、92年度支付國外聯屬公司管理費應扣繳分
    析表、會計師事務所函、與BAES公司管理及技術服務英文合
    約書、與BHK 公司管理及技術服務英文合約書、92年度管理
    費彙總表、管理費彙總（香港）、92年度管理費明細一覽表
    、修訂與重申後之管理暨技術服務合約、被告所屬南港稽徵
    所93年9 月12日財北國稅南港綜所字第0930007614號函、被
    告財北國稅法字第0950203019號復查決定、被告Ｚ000000000
    0000號處分書、Ｚ0000000000000號處分書等件分別附原處分
    卷、訴願卷及本院卷可稽，為可確認之事實。
六、歸納兩造之上述主張，本件爭執之重點厥為：原告所給付之
    「系爭費用」是否屬所得稅法第8 條第3 款及11款之中華民
    國來源所得？原告對於「系爭費用」是否有依所得稅法第88
    條第1 項第2 款規定扣繳之義務？本件原告是否具備故意或
    過失？得否主張免罰？被告所處罰鍰有無違誤？原處分有無
    違反租稅法律主義及行政自我拘束原則？茲分述如下：
（一）按所得稅法第3 條規定：「凡在中華民國境內經營之營利
      事業，應依本法規定，課徵營利事業所得稅。營利事業之
      總機構在中華民國境內者，應就其中華民國境內外全部營
      利事業所得，合併課徵營利事業所得稅。…營利事業之總
      機構在中華民國境外，而有中華民國來源所得者，應就其
      中華民國境內之營利事業所得，依本法規定課徵營利事業
      所得稅。」依此規定，我國營利事業所得稅原則上係採屬
      人主義，對於總機構設於我國境內之營利事業，應就其境
      內外全部營利事業所得，合併課徵營利事業所得稅。但對
      於總機構設在境外者，不論其在我國境內有無固定營業場
      所或代理人，僅對其中華民國來源所得課徵營利事業所得
      稅，亦即例外採屬地主義。所得稅法第8 條規定：「本法
      稱中華民國來源所得，係指左列各項所得：…三、在中華
      民國境內提供勞務之報酬…十一、在中華民國境內取得之
      其他收益。」上開規定，係明定中華民國來源所得之範圍
      及認定標準。所稱「在中華民國境內提供勞務之報酬」，
      係以勞務提供地是否在我國境內為準，凡在我國境內提供
      勞務之報酬，均為中華民國來源所得。至於勞務報酬由何
      人支付或由何地支付，在所不問。又所得稅法第8 條第11
      款所指「在中華民國境內取得之其他收益」，係以取得地
      是否在我國境內為準。所謂其他收益，係指所得稅法第8
      條第1 款至第10款所定公司分配之股利、盈餘、勞務報酬
      、利息所得、租賃所得、權利金所得、財產交易所得、工
      商業等盈餘、競技及機會中獎所得等以外之所得而言。
（二）經查，本件原告主張寶靈頓公司與BAES公司及BHK 公司簽
      訂管理及技術服務合約，由該二公司在我國境外提供包括
      行政服務（含會計、審計及稅務事宜）、人力資源管理服
      務、財務服務、市場行銷服務、資訊系統服務等與國際運
      輸有關之服務項目；又上開服務皆係透過電報、電話、網
      路、傳真等電子媒體方式進行等情，為被告所不爭執，復
      有上開管理及技術服務合約書（參見原處分卷第111 頁至
      第118 頁；第119 頁至第123 頁）附卷可稽，自可信為真
      實。由於現今科技發達，透過衛星電訊、海底電纜線之接
      通及國際網際網路之架設，資訊流通無遠弗屆，並不受地
      理時空之隔閡，亦無須依賴海、陸、空之運輸，甚或直接
      派遣人員到位服務，本件寶靈頓公司與BAES公司及BHK 公
      司簽訂服務合約，並按年支付相關之直接或間接費用，而
      BAES公司及BHK 公司無須派遣任何人員親自至寶靈頓公司
      ，即可依雙方所約定之合約本旨，透過電報、電話、網路
      、傳真等電子媒體聯絡，提供寶靈頓公司行政服務（含會
      計、審計及稅務事宜）、人力資源管理服務、財務服務、
      市場行銷服務、資訊系統服務等與國際運輸有關之服務。
      因此，BAES公司及BHK 公司提供各項服務之場所，顯非在
      中華民國境內，自與上開所得稅法第8 條第3 款之「在中
      華民國境內」之規定不符，難謂有該條款之適用。
（三）本件之上開服務，雖係由BAES公司及BHK 公司在中華民國
      境外所提供，但寶靈頓公司透過海底電纜或衛星網路與之
      傳送意見相互溝通後，BAES公司及BHK 公司最終所傳輸之
      意見、建議、設計、分析、合約製作、計畫、規劃、管理
      、協助成果、服務成果等，或用以解決問題之資料或訊息
      ，業經轉化成觀念或知識由寶靈頓公司之相關人員所吸收
      ，並藉由對該觀念或知識的理解，以解決其公司內在處理
      有關行政（含會計、審計及稅務事宜）、人力資源管理、
      財務、市場行銷、資訊系統等事務時所面臨之困難及問題
      ，故其性質應非勞務之提供，而係一種具有經濟價值之觀
      念或知識的交換。因此，本件寶靈頓公司給付給BAES公司
      及BHK 公司之系爭費用，應屬寶靈頓公司取得上開「知識
      」產品之對價，而非勞務之報酬，其情形與所得稅法第8
      條第6 款所規定「專利權、商標權、著作權、秘密方法及
      各種特許權利，因在中華民國境內供他人使用所取得之權
      利金」相類似，同屬境外提供智慧結晶、境內獲取對價之
      情形，故應比照課徵所得稅。惟其性質究非所得稅法第8
      條第6 款所稱之權利金，又非屬同法第1 款至第10款所定
      公司分配之股利、盈餘、勞務報酬、利息所得、租賃所得
      、權利金所得、財產交易所得、工商業等盈餘、競技及機
      會中獎所得等，參酌首開說明，即應認定其為同條第11款
      所稱之「在中華民國境內取得之其他收益」，原告主張系
      爭所得非屬所得稅法第8條 第11款規定之其他收益，亦難
      謂可採。
（四）本件原告為寶靈頓公司之事業負責人，為兩造所不爭之事
      實，自屬上開所得稅法第89條所稱之扣繳義務人。而系爭
      費用既係BAES公司及BHK 公司在中華民國境內所取得之其
      他收益，已如前述，則依上開所得稅法第88條規定，原告
      即應就BAES公司及BHK 公司在中華民國境內所取得之收益
      扣繳稅款，然原告未按上開各類所得扣繳率標準第3 條第
      9 款規定按給付額扣繳20% 扣繳稅款，則被告依同法第
      114 條第1 款前段規定，以93年9 月12日財北國稅南港綜
      所字第0930007614號函，通知原告限期補繳應扣未扣稅款
      8,434,355 元及填報扣繳憑單，於法自屬有據，並無違反
      租稅法律主義之問題。雖原告主張「觀諸所得稅法第8 條
      第3 款規定及財政部84年5 月3 日臺財稅第000000000 號
      、65年8 月30日臺財稅第35817 號等函釋內容，均僅載明
      以勞務提供地作為判斷是否屬於中華民國來源所得之依據
      ，並未提及尚須判斷勞務使用地所在，故原告確有正當理
      由合理信賴其未扣繳系爭款項並無違法，亦即原告在主觀
      上不可避免地欠缺違法性認識。」云云。但查，上開財政
      部84年5 月3 日臺財稅第000000000 號函令，係針對行政
      院國家科學委員會駐外單位於駐在地核學者專家提供稿件
      之稿費、審查費所作之解釋，其費用之支付地點在國外，
      與本案不同；另財政部65 年8月30日臺財稅第35817 號函
      令則係就國內營利事業支付給國外營利事業之外銷佣金為
      闡釋，其以佣金交換者為有形勞務之付出，並非觀念或知
      識之交換，亦與本案有別，故皆難與本案相提並論而得比
      附援引。被告未予引用，難謂行政自我拘束原則。另原告
      應就BAES公司及BHK 公司在中華民國境內所取得之收益扣
      繳稅款，法律已明定其構成要件，縱或有適用上之疑義，
      原告亦非不可向相關專業機構及人員查詢，於獲得正確及
      充分之資訊後申報；且原告因適用法令錯誤或計算錯誤而
      有溢繳稅款之情形，亦可依稅捐稽徵法第28條規定，自繳
      納之日起5 年內提出具體證明，申請退還，然原告捨此不
      由，竟未依上開所得稅法第88條第1 項第2 款、各類所得
      扣繳率標準第3 條第9 款規定按給付額扣繳20% 扣繳稅款
      ，且經被告限期責令原告補繳應扣未扣之稅款並補報扣繳
      憑單時，原告仍未於期限內辦理，縱認其主觀上無違反第
      114 條第1 款規定之故意，亦難謂無應注意、能注意而不
      注意之之過失責任。故原告訴稱其無故意、過失或主觀上
      欠缺違法性認識云云，皆非可採。又依行政罰法第7 條第
      1 項規定：「違反行政法上義務之行為非出於故意或過失
      者，不予處罰。」依其反面解釋，原告自應承擔本件違章
      責任，要無疑義。從而，被告依所得稅法第114 條第1 款
      前段規定，就92年度部分，分別按應扣未扣稅額處1 倍之
      罰鍰1,183,746 元及7,127,039 元；另就93年度部分，按
      應扣未扣稅額處1 倍之罰鍰及123,570 元。又本件依所得
      稅法第88條規定，扣繳義務人須依規定之扣繳率或扣繳辦
      法，扣取稅款之種類相當多，包括：「一、公司分配予非
      中華民國境內居住之個人及總機構在中華民國境外之營利
      事業之股利淨額；合作社、合夥組織或獨資組織分配予非
      中華民國境內居住之社員、合夥人或獨資資本主之盈餘淨
      額。二、機關、團體、學校、事業、破產財團或執行業務
      者所給付之薪資、利息、租金、佣金、權利金、競技、競
      賽或機會中獎之獎金或給與、退休金、資遣費、退職金、
      離職金、終身俸、非屬保險給付之養老金、告發或檢舉獎
      金、執行業務者之報酬，及給付在中華民國境內無固定營
      業場所或營業代理人之國外營利事業之所得。三、第二十
      五條規定之營利事業，依第九十八條之一之規定，應由營
      業代理人或給付人扣繳所得稅款之營利事業所得。四、第
      二十六條規定在中華民國境內無分支機構之國外影片事業
      ，其在中華民國境內之營利事業所得額。」等，原告為公
      司之負責人，自難諉為不知（舉公司內所有之員工，凡領
      有薪資者，負責人皆須依規定扣取稅款為例，最為明顯）
      。故而，原告引用行政罰法第8 條規定：「不得因不知法
      規而免除行政處罰責任。但按其情節，得減輕或免除其處
      罰。」主張原告主觀上欠缺違法性認識，且屬不可避免之
      禁止錯誤，依法應免予處罰云云，洵非可取。
七、綜上所述，被告以系爭費用係BAES公司及BHK 公司在中華民
    國境內取得之其他收益，經通知限期補繳應扣未扣稅額及補
    報扣繳憑單後，依所得稅法第114 條第1 款規定，就92年度
    部分，分別按應扣未扣稅額處1 倍之罰鍰1,183,746 元及7,
    127,039 元；另就93年度部分，按應扣未扣稅額處1 倍之罰
    鍰及123,570 元，揆諸首揭法條規定，即無違誤，訴願決定
    予以維持，亦無不合。原告徒執前詞，訴請撤銷原處分及訴
    願決定，為無理由，應予駁回。
八、兩造其餘陳述於判決結果不生影響，無庸一一論列，併予敘
    明。
據上論結，本件原告之訴為無理由，爰依行政訴訟法第98條第1
項前段，判決如主文。
中　　華　　民　　國　　96　　年　 　9　　月　 26  　 日
                  第 一 庭 審 判 長 法  官　王立杰
                                    法  官　周玫芳
                                    法  官　劉錫賢
上為正本係照原本作成。
如不服本判決，應於送達後20日內向本院提出上訴狀並表明上訴
理由，如於本判決宣示後送達前提起上訴者，應於判決送達後20
日內補提上訴理由書（須按他造人數附繕本)。
中　　華　　民　　國　　96　　年　 　9　　月　 26  　 日
                                    書記官  林佳蘋
